臺灣桃園地方法院民事裁定            100年度監宣字第206號
聲  請  人  李金星
相  對  人  邱創勝
關  係  人（即選定監護人）
            李金星
關  係  人（即指定會同開具財產清冊之人）
            邱小玲
上列聲請人對於相對人聲請監護宣告事件，本院裁定如下：
    主  文
宣告邱創勝（男；民國○○年○ 月○○日生；國民身分證統一編號：
Ｚ000000000號）為受監護宣告人。
選定李金星（男；民國○○年○ 月○ 日生；國民身分證統一編號：
Ｚ000000000號）為受監護宣告人邱創勝之監護人。
指定邱小玲（女；民國○○年○ 月○ 日生；國民身分證統一編號：
Ｚ000000000號）為會同開具財產清冊之人。
聲請程序費用由受監護宣告人邱創勝負擔。
    理  由
一、本件聲請意旨略以：聲請人為相對人邱創勝之次子，相對人
    於民國95年12月30日因中風昏迷送醫，雖送醫診治但未見起
    色，甚且已因精神障礙或其他心智缺陷，致不能為意思表示
    或受意思表示，或不能辨識其意思表示之效果，爰依民法第
    14條第1 項、民事訴訟法第597 條第1 項等規定，聲請准予
    對相對人為監護宣告，及依民法第1111條規定指定聲請人為
    相對人之監護人暨指定邱小玲為會同開具財產清冊之人。並
    提出戶籍謄本、診斷證明書、親屬系統表及同意書等為證。
二、按「對於因精神障礙或其他心智缺陷，致不能為意思表示或
    受意思表示，或不能辨識其意思表示之效果者，法院得因本
    人、配偶、四親等內之親屬、最近一年有同居事實之其他親
    屬、檢察官、主管機關或社會福利機構之聲請，為監護之宣
    告」，民法第14條第1 項定有明文。
三、本院於鑑定人迎旭診所所屬邱瑞祥醫師前訊問相對人結果，
    經點呼相對人姓名問其年籍等事項，相對人經點呼有點頭反
    應，但時而答非所問，時而無法回答，無法回答時即有情緒
    表情，臥床插有鼻胃管（參見本院民國100 年10月25日訊問
    筆錄）。而依鑑定人迎旭診所就相對人之心智、精神狀態等
    所為之鑑定結果略稱：邱員為一腦中風後合併重度失智之個
    案。目前因心智缺陷，致不能為意思表示或受意思表示，亦
    即過去所謂已達到「心神喪失」之程度等語，有該院民國10
    0 年10月25日迎旭祥監宣字第100221號函暨所附之精神鑑定
    報告書在卷可參。本院審酌於現場訊問時相對人之精神、心
    智反應等狀況並參酌鑑定人之上揭意見，認相對人目前之精
    神障礙與心智缺陷之程度，已無為意思表示或受意思表示或
    辨識意思表示之效果的能力，而符合受監護宣告之要件，爰
    依法宣告邱創勝為應受監護宣告之人。
四、次按「受監護宣告之人應置監護人」、「法院為監護之宣告
    時，應依職權就配偶、四親等內之親屬、最近一年有同居事
    實之其他親屬、主管機關、社會福利機構或其他適當之人選
    定一人或數人為監護人，並同時指定會同開具財產清冊之人
    。法院為前項選定及指定前，得命主管機關或社會福利機構
    進行訪視，提出調查報告及建議。監護之聲請人或利害關係
    人亦得提出相關資料或證據，供法院斟酌」、「法院選定監
    護人時，應依受監護宣告之人之最佳利益，優先考量受監護
    宣告之人之意見，審酌一切情狀，並注意下列事項：一、受
    監護宣告之人之身心狀態與生活及財產狀況。二、受監護宣
    告之人與其配偶、子女或其他共同生活之人間之情感狀況。
    三、監護人之職業、經歷、意見及其與受監護宣告之人之利
    害關係。四、法人為監護人時，其事業之種類與內容，法人
    及其代表人與受監護宣告之人之利害關係」，民法第1110條
    、第1111條、第1111條之1 分別定有明文。
五、本件經本院函請桃園縣政府委託之桃園縣社會工作師公會派
    員進行訪視後，據其提出之評估建議略稱：聲請人為相對人
    之次子，關係人邱小玲為相對人之次女，兩人皆為相對人之
    主要事務處理者，並共同支付相對人的照顧費用，相對人之
    配偶、三女、四女皆以書面表示知曉且同意此案，案家提出
    選定聲請人李金星為監護人，而邱小玲為會同開具財產清冊
    之人，經訪視李金星與邱小玲均有意願分別擔任相對人之監
    護人及會同開具財產清冊之人，綜合評估相對人的受照顧狀
    況、聲請人與會同開具財產清冊之人的陳述等，均未見明顯
    不適任之消極原因，故建議由聲請人李金星擔任相對人之監
    護人，另邱小玲擔任會同開具相對人財產清冊之人等語，有
    該公會民國100 年10月14日桃姚字第100345號函暨所附之監
    護宣告調查訪視報告在卷可參。
六、綜上所述，聲請人李金星為受監護宣告人邱創勝之次子，於
    邱創勝病發後均由其負責照顧並處理相關事宜，且有意願擔
    任監護人，又無不適或不宜擔任監護人的積、消極原因，如
    由李金星為受監護宣告人邱創勝之監護人，應能符合受監護
    宣告人之最佳利益，爰依法選定李金星為受監護宣告人邱創
    勝之監護人；又關係人邱小玲為受監護宣告人之次女，應熟
    知受監護宣告人之財產狀況，其既有意願且具扶養義務，如
    由其來擔任會同開具財產清冊之人，應堪勝任，爰併依前揭
    規定指定邱小玲為會同開具財產清冊之人。
七、依民事訴訟法第604 條第1 項、第608 條第1 項，裁定如主
    文。
中    華    民    國   100    年    11    月    24    日
                        家事法庭法  官  鄭新後
上列正本證明與原本無異。
本裁定就對相對人之監護宣告部分不得抗告；另就其餘有關選定
監護人及指定會同開具財產清冊之人部分如有不服，應於本裁定
送達後10日內向本院提出抗告狀。
中    華    民    國   100    年    11    月    24    日
                                書記官  許家齡